---
title: "Ejercicio3"
author: "jserrano"
date: "04/01/2015"
output: html_document
---

## Web scraping, texto y fechas ##

Descarga información bursátil de [http://goo.gl/yD2Bwb] y crea un data.frame a partir de él con la misma
información que en la tabla que aparece en la página. Convierte las columnas numéricas a número, etc., las
fechas a fecha, etc.

Ten en cuenta que la columna hora puede tener dos tipos de información: la hora durante las horas de
operación de los mercados y el día en formato dd/mm/aaaa fuera de mercado. Que tu código tenga en cuenta
esa circunstancia.

Alternativamente, si encuentras algunos datos de tu interés que te interese procesar y tengan un nivel de
dificulad similar al anterior, úsalos en lugar de los propuestos.

El código que envíes tiene que ser capaz de crear la tabla a la hora en que lo ejecute.

## Paso 1: Preparamos el workspace ##

Utilizaremos los paquetes `data.table` y `XML` para el proceso y la captura de datos respectivamente

```{r}
if (!(require("data.table", character.only=T, quietly=T))) {
  install.packages("data.table")
  library("data.table", character.only=T)
}
if (!(require("XML", character.only=T, quietly=T))) {
  install.packages("XML")
  library("XML", character.only=T)
}
if (!(require("stringr", character.only=T, quietly=T))) {
  install.packages("stringr")
  library("stringr", character.only=T)
}
```

## Paso 2: Preparar datos ##

Lo primero es echar un vistazo a los datos que queremos capturar, para ello en Chrome o Firefox abriremos las herramientas de desarrollador pulsando `F12` y comprobaremos el (DOM)[http://es.wikipedia.org/wiki/Document_Object_Model] para identificar los elementos que queremos descargar, alternativamente podemos pulsar el botón derecho del raton y click en `Inspeccionar Elemento`
sobre la tabla en concreto a capturar.

En este apartado cargaremos los datos usando `readHTMLtable` que nos permite capturar directamente un elemento HTML
`<table>...<\table>`, ya hemos comprobado en el código fuente de la web que el elemnto que deseamos capturar es de este tipo.

Existe un pequeño problema con la codificación de los nombres de las columnas, se ha intentado usar `readHTMLtable` con diferentes codificaciones (`latin1`,`ISO-8859-1`,etc.), pero los errores se mantenían, por lo que finalmente se ha decido cambiar completamente los nombres de las columnas.

```{r}
tabla <- readHTMLTable("http://www.invertia.com/mercados/bolsa/indices/ibex-35/acciones-ib011ibex35/1a",header=TRUE,encoding="latin1")[[2]]

colnames(tabla) <- c('TKR','Last','Dif','Dif%','_','Max','Min','Volume','Capital','Rt/Div','PER','Hour')
tabla <- tabla[colnames(tabla)!="_"]
```

## Paso 3: Tratar los formatos de las columnas ##

Después de echar un vistazo a los datos, comprobamos que todos los datos son de tipo `character`,
además utilizan  `,` para decimales y `.` para millares, diferente a los caracteres estándar en R,
por tanto, debemos tratar las columnas para eliminar los `.` y reemplazar las `,` por `.`. Además
en caso de que en un campo tengamos símbolos de ambos tipos, se deben sustiruir en el órden
indicado antes.

Para llevar esto a cabo agrupamos las columnas según el tipo de transformación a aplicar y mapeamos
cada columna a una función de transformación diferentes, después aplicamos cada transformación a cada grupo,
columna a columna, como se ve a continuación:

```{r}
conv <- c( function(x) as.numeric(str_replace_all(x,",",".")),
           function(x) as.numeric(str_replace_all(x,"\\.","")),
           function(x) as.numeric(str_replace_all(str_replace_all(x,"%",""),",",".")),
           function(x) {      
             as.Fecha <- function(x){x = as.POSIXlt(x,format="%Y-%m-%d")}
             as.Hora <- function(x){x = as.POSIXct(x,format="%H:%M")}              
             if (any(grepl("\\d{1,2}:\\d{1,2}",x,perl=TRUE))) {
               as.Fecha(x[grepl("\\d{1,2}/\\d{1,2}/\\d{4}",x,perl=TRUE)])
             }
             if (any(grepl("\\d{1,2}:\\d{1,2}",x,perl=TRUE))) {
               as.Hora(x[grepl("\\d{1,2}/\\d{1,2}/\\d{4}",x,perl=TRUE)])
             }
             x
           })
cols<-c()
cols$numeric <- c("Last","Dif","Dif%","Max","Min","Capital","PER")
cols$millions<-c("Volume")
cols$percent <- c("Rt/Div")
cols$hour <- c("Hour")

for(i in c(1:length(names(cols)))){
  for(x in cols[[i]]){
    tabla[x]<-lapply(tabla[x],conv[[i]])[[1]]
  }
}
```

Hay que tener cuidado con el campo Hora porque su comportamiento varía. Si el mercado está cerrado entonces
muestra la fecha de la última cotización en formato `d/m/Y`, mientras que si el mercado está abierto, muestra la hora, en formato `H:M`.

Para distinguir este comportamiento utilizamos expresiones regulares, y le damos un tratamiento diferente a los
campos según sigan un patrón u otro.

## Paso 4: Obtener los resultados ##

El resultado es:

```{r, echo=FALSE}
head(tabla)
```